臺灣苗栗地方法院刑事判決
110年度簡上字第48號
上  訴  人  
即  被  告  陳安文



上列被告因竊盜案件，不服本院中華民國110 年3 月31日110 年
度苗簡字第185 號第一審刑事簡易判決（聲請簡易判決處刑案號
：110年度偵字第867號），提起上訴，本院管轄之第二審合議庭
判決如下：
    主  文
上訴駁回。　　
　　犯罪事實
一、陳安文於民國110年1月25日22時51分許，行經苗栗縣後龍鎮
    東門街與成功路之路口，見吳武宗所有之車牌號碼000－000
    號普通重型機車停放在該處，竟意圖為自己不法所有，基於
    竊盜之犯意，持鑰匙發動機車，騎乘離去而竊取得手。經警
    於110年1月26日凌晨1時20分許，在苗栗縣後龍鎮中華路與
    中龍街路口發現陳安文騎乘上開機車形跡有異，上前盤查，
    發現該車為遭竊車輛，而查悉上情(機車已發還吳武宗)。
二、案經吳武宗訴由苗栗縣警察局竹南分局報請臺灣苗栗地方檢
    察署檢察官偵查後聲請簡易判決處刑。
    理  由
壹、證據能力部分
一、按被告以外之人於審判外之言詞或書面陳述，除法律有規定
    者外，不得作為證據，刑事訴訟法第159 條固定有明文。惟
    被告以外之人於審判外之陳述，雖不符同法第159 條之1 至
    之4 規定，而經當事人於審判程序同意作為證據，法院審酌
    該言詞陳述或書面陳述作成時之情況，認為適當者，亦得為
    證據；又當事人、代理人或辯護人於法院調查證據時，知有
    第159 條第1 項不得為證據之情形，而未於言詞辯論終結前
    聲明異議者，視為有前項之同意，同法第159 條之5 亦定有
    明文。立法意旨在於傳聞證據未經當事人之反對詰問予以核
    實，原則上先予排除。惟若當事人已放棄反對詰問權，於審
    判程序中表明同意該等傳聞證據可作為證據；或於言詞辯論
    終結前未聲明異議，基於尊重當事人對傳聞證據之處分權，
    及證據資料愈豐富，愈有助於真實發見之理念，且強化言詞
    辯論主義，使訴訟程序得以順暢進行，上開傳聞證據亦均具
    有證據能力。經查，本案據以認定被告犯罪事實之證據，其
    中屬傳聞證據部分，因被告、檢察官於本院言詞辯論終結前
    ，均未對於證據能力聲明異議，依刑事訴訟法第159 條之5
    規定，視為同意上開證據具備證據能力，本院認亦無違法或
    不當之情況，是該傳聞證據均具備證據能力。
二、再按關於非供述證據之物證，或以科學、機械之方式，對於
    當時狀況所為忠實且正確之記錄，性質上並非供述證據，均
    應無傳聞法則規定之適用；如該非供述證據非出於違法取得
    ，並已依法踐行調查程序，即不能謂無證據能力（最高法院
    97年度台上字第1401號、97年度台上字第6153號、97年度台
    上字第3854號判決要旨參照）。本案判決以下引用之非供述
    證據，固無刑事訴訟法第159 條第1 項規定傳聞法則之適用
    ，然經本院於審理時依法踐行調查證據程式，與本案待證事
    實具有自然之關聯性，且無證據證明係公務員違法取得之物
    ，依法自得作為證據。
貳、實體部分：
一、訊據被告固不否認其於上揭時間、地點騎走上開告訴人之機
    車，並於上揭時間經警查獲之事實，惟矢口否認有何竊盜之
    犯行，辯稱：我當時是要騎去還告訴人，我只是代步使用，
    要騎去火車站看時刻表而已，我是使用竊盜，沒有竊盜之故
    意，另外原判決引用之聲請簡易判決處刑犯罪事實欄的查獲
    時間怎麼可能比行竊時間早，顯與常情有違云云，惟查： 
（一）被告於上揭時、地竊取上開告訴人之機車，嗣遭警於上述
      時間、地點查獲等情，此經證人即告訴人吳武宗於警詢時
      證述明確，並有苗栗縣警察局竹南分局搜索、扣押筆錄、
      贓物認領保管單、監視器畫面翻拍照片、刑案現場照片、
      車輛尋獲輸入單、車輛詳細資料報表、扣押物品目錄表、
      車輛尋獲電腦輸入單、車輛協尋電腦輸入單、扣押物品照
      片、扣押物品清單、苗栗縣警察局竹南分局110 年3 月9 
      日南警偵字第1100005840號函暨所附員警職務報告書附卷
      可參，並有扣案之機車1輛可資佐證，故被告客觀上已有
      竊盜行為，堪以認定。
（二）被告雖以前詞否認被告主觀上有竊盜之犯意，然被告確有
      竊盜之犯意，茲分述如下：　
　 1、按竊盜罪之保護法益為所有權人或持有人之財產監督權。
      又按竊盜罪之主觀構成要件，除竊盜故意外，尚包括「不
      法意圖」及「所有意圖」，所謂「不法意圖」，乃行為人
      認知到自己在法律上並不具合法權利而得以使自己對客體
      享有如同所有人地位之利益的主觀心態，亦即，行為人認
      知自己的取物行為牴觸法律對於財產利益的分配。至「所
      有意圖」，則是指行為人對於竊取之物欲排斥原權利人之
      支配而由自己以所有人或有權使用人地位自居之心理狀態
      ，也就是行為人主觀上意欲持續地破壞他人對於客體的支
      配關係，而使自己對於客體處於類似所有人之地位。實務
      、學理雖承認「使用竊盜」之存在，惟按，無不法所有之
      意圖，取得他人之物為一時之用，或得謂之「使用竊盜」
      ，而認與刑法上之竊盜罪有別，惟如就物為攸關權義或處
      分之行為，縱事後物歸原主，得否謂僅屬「使用竊盜」而
      不構成竊盜罪，自非無疑；且竊盜罪為即成犯，不因事後
      返還所竊物品，而影響其犯罪之成立（最高法院86年度台
      上字第4976號、83年度台上字第6100號判決意旨參照）。
      而「使用竊盜」與犯竊盜罪後事後物歸原主之行為有別，
      主要在前者係自始即無不法所有意圖，因一時未能取得他
      人同意，暫時使用他人管領支配之物，事後即時歸還，後
      者則係意圖為自己或第三人不法之所有，破壞原持有人對
      於財物之持有支配關係，而建立新的持有支配關係，事後
      因某種原因，而歸還所竊取之物。兩者雖事後均有物歸原
      主之客觀行為，然就其自始是否有不法所有意圖，則迥然
      有別。再行為人是否自始即有不法所有意圖，雖屬內心狀
      態，然仍得由其表現在外的客觀狀態或物本身之性質加以
      綜合判斷，諸如有無就物為攸關權利或處分之行為、使用
      時間之久暫、該物是否因使用而產生耗損、是否事後為隱
      含某種不法的目的，而將所竊之物放回原處，並非意在歸
      還原物，甚而在一般相同之客觀情狀下，所有人或權利人
      有無可能同意行為人之使用行為等，予以綜合判斷。　
 　2、依被告於警詢中供稱：我是於110年01月25日19時許在竹北火車站搭乘區間車前往後龍火車站，到後龍火車站時間是1月25日21時左右，到後龍火車站後先去慈雲宮拜拜，拜完後在附近吃了點東西後，我就前往我做工的工地(苗栗縣後龍鎮中市街0號)準備要睡覺，睡不到半小時就有些口渴就走路去附近的超商購買舒跑及兩瓶易開罐啤酒飲用，飲用完後我就要走路回工地，發現停放於苗栗縣○○鎮○○路○○○路○○○○號碼000-000號機車，鑰匙是插著，我就發動後就騎乘了往火車站方向，就在那時就碰到警察向我盤查，我過程都是走路過去竊取該機車的，當時為我一人竊取該機車的，我竊取該機車並無經過被害人同意，我竊取該機車是要代步去後龍火車站，要去搭乘火車回去桃園住處(桃園市○○區○○里00鄰○○街00巷00號)等語（偵卷第28頁至33頁），顯見被告清楚知悉該機車非其所有，其於法律上並無任何權源得如所有人般使用該機車，然其為求可順利前往他處，為求代步使用而擅自騎走被害人所有之機車，則自被告任意處置該機車之舉，可認其主觀上顯然已有排除原權利人對於該機車之支配狀況，而以所有人或有權使用人地位自居之心態。況且，竊盜罪為即成犯，被告於案發當時擅自騎走該機車之際，原所有人即喪失該機車佔有使用之權利，竊盜犯罪即已既遂。且被告行竊之時間為110年1月25日22時51分，經警查獲其騎乘贓車之時間為110年1月26日凌晨1時20分，前後已相隔3小時餘，然此期間被告僅騎車或是停在他處騎樓躲警察，經被告於本院中自承在案，則在此期間並無何足以認定歸還所有人之舉動，事實上亦無證據可認被告會再將機車騎回原處停放。又被告於警詢中已自承係稱要騎該機車去搭火車等語明確，業如前述，是其嗣後於本院中改稱要騎去看時刻表就要還車云云，亦前後不一，足見其所辯顯非可採。綜上各節，足以認定被告上開所為係出於剝奪他人對於該機車之支配，而以所有人或有權使用人地位自居之心態，應認其主觀上具有竊盜之故意甚明。縱被告事後真係將該機車騎回原處停放，依據上開說明，此也僅是贓物之事實上處分行為，無解於其竊盜行為之既遂，亦不影響其竊盜犯罪之成立，故被告辯稱僅是使用竊盜云云，並不足採。
（三）綜上所述，被告前揭所辯，顯係事後圖卸刑責之詞，被告
      所為竊盜犯行堪予認定，自應依法論科。至被告雖稱原判
      決引用之聲請簡易判決處刑犯罪事實欄的查獲時間比行竊
      時間早，足認與常情不符，應撤銷改判云云，惟經核對卷
      證，簡易判決處刑書犯罪事實欄所記載之查獲時間之年份
      顯係誤植，原判決固就此漏未更正而援引檢察官聲請簡易
      判決處刑書之記載，然該歧異部分對全案情節及判決本旨
      並無影響，自無撤銷改判原審判決之必要，爰予以更正如
      上開犯罪事實欄所載，附此敘明。
二、論罪科刑：
（一）核被告所為，係犯刑法第320條第1項之竊盜罪。　　 
（二）按刑罰之量定，屬法院自由裁量之職權行使，應審酌刑法
      第57條所列各款事由及一切情狀，為酌量輕重之標準，並
      非漫無限制；量刑輕重係屬事實審法院得依職權自由裁量
      之事項，苟已斟酌刑法第57條各款所列情狀而未逾越法定
      刑度，不得遽指為違法；且在同一犯罪事實與情節，如別
      無其他加重或減輕之原因，下級審量定之刑，亦無過重或
      失輕之不當情形，則上級審法院對下級審法院之職權行使
      ，原則上應予尊重（最高法院72年台上字第6696號、75年
      台上字第7033號判例及85年度台上字第2446號判決意旨參
      照）。經查，原審以被告犯罪明確，適用刑法第320條第1
       項、第41條第1 項前段，刑法施行法第1 條之1 第1 項
      之規定，並說明審酌被告不循正途獲取所需，竊取他人財
      物，對告訴人吳武宗之財產安全造成危害，兼衡其已有多
      次竊盜前科紀錄，再次違犯本罪，足見其嚴重欠缺尊重他
      人財產權之觀念，與犯罪之動機、目的、手段、情節、竊
      得物品之價值及現況，及坦承犯行之態度，暨自承國小肄
      業之智識程度、勉持之生活狀況等一切情狀（見偵卷第28
      頁），量處如主文所示之刑，並諭知易科罰金之折算標準
      。原審顯已斟酌刑法第57條各款所列情狀，經核原判決認
      事用法，洵無違誤，量刑亦屬妥適，本院合議庭自當予以
      尊重。且斟酌被告於本院中改為否認犯行，及尚未與告訴
      人和解或調解之犯後態度，現亦無何足以撼動原審量刑基
      礎之情事，則被告前詞所辯，委不可信，其循此提起上訴
      ，自無理由，應予以駁回。
據上論斷，應依刑事訴訟法第455 條之1 第1 項、第3 項、第36
8 條，判決如主文。
本案經檢察官楊岳都聲請以簡易判決處刑，檢察官彭郁清到庭執
行職務。
中　　華　　民　　國　　110 　年　　11　　月　　18　　日
                  刑事第三庭  審判長法  官  魏宏安
                                    法  官  許文棋
                                    法  官  王瀅婷
以上正本證明與原本無異。　　　　　　　　　　　　　　　　
本件不得上訴。 　　
                                    書記官  陳玉芳
中　　華　　民　　國　　110 　年　　11　　月　　18　　日